【裁判字號】    99,簡上,127
【裁判日期】    990817
【裁判案由】    詐欺
【裁判全文】
臺灣基隆地方法院刑事判決             99年度簡上字第127號
上  訴人即
公  訴  人  臺灣基隆地方法院檢察署檢察官
被      告  丁○○
上訴人因被告詐欺案件，不服本院99年度基簡字第533 號，中華
民國99年4 月21日第一審簡易判決（原聲請簡易判決處刑案號：
臺灣基隆地方法院檢察署99年度偵緝字第130 號），提起上訴及
移送併辦審理（臺灣基隆地方法院檢察署99年度偵字第2887號）
，暨臺灣臺中地方法院檢察署移送併辦審理（99年度偵字第1087
8 號、第12059 號），本院管轄之第二審合議庭判決如下：
    主  文
原判決撤銷。
丁○○幫助意圖為自己不法之所有，以詐術使人將本人之物交付
，累犯，處有期徒刑月，如易科罰金，以新臺幣壹仟元折算壹
日。
    事  實
一、丁○○前因偽造文書案件，經臺灣高等法院以94年度上訴字
    第2709號判處有期徒刑1 年確定，於民國97年6 月27日假釋
    ，並付保護管束，97年8 月9 日保護管束期滿，其所受假釋
    之宣告未經撤銷，未執行之刑，以已執行論，而執行完畢。
    詎丁○○雖預見將其所申辦之行動電話門號提供予不詳人士
    ，將可作為他人詐騙之犯罪工具等情，仍基於縱係如此亦不
    違反其本意之幫助犯意，於98年7 月2 日，在基隆市○○區
    ○○路四二號威寶電信股份有限公司基隆直營服務中心，申
    辦0000000000行動電話門號預付卡後，即將該預付卡交給姓
    名年籍均不詳而年滿18歲之人，並容任其以之為詐欺工具。
    嗣該取得丁○○所交付行動電話門號預付卡之詐騙集團成員
    ，即基於意圖為自己不法所有之詐欺犯意，分別於附表一所
    示之時間，以附表一所示之方法，先後對附表一所示戊○○
    等人施以詐術，使附表一所示戊○○等人陷於錯誤，各於附
    表一所示之時間、地點，分別匯款至如附表一所示李蔚鑫、
    施順譯、杜崇源等人提供予詐騙集團使用之帳戶內（被害人
    、詐欺方法、匯款時間、地點、金額及匯入帳戶均詳如附表
    一所示）嗣附表一所示戊○○等人所匯款項遭提領一空，而
    猶未收得所購物品或退款，始知受騙，於報警處理後，經警
    循線查獲上情。
二、案經臺北市政府警察局大安分局移送臺灣臺北地方法院檢察
    署呈請臺灣高等法院檢察署令轉臺灣基隆地方法院檢察署檢
    察官偵查後聲請簡易判決處刑；臺中縣警察局豐原分局、烏
    日分局報告臺灣臺中地方法院檢察署檢察官移送併案審理；
    嘉義市政府警察局第二分局報告臺灣桃園地方法院檢察署呈
    請臺灣高等法院檢察署令轉臺灣基隆地方法院檢察署移送併
    案審理。
    理  由
壹、證據能力
    按被告以外之人於審判外之言詞或書面陳述，除法律有規定
    者外，不得作為證據；又被告以外之人於審判外之陳述，雖
    不符合同法第159 條之1 至第159 條之4 之規定，但經當事
    人於審判程序同意作為證據，法院審酌該言詞陳述或書面陳
    述作成時之情況，認為適當者，亦得為證據。當事人、代理
    人或辯護人於法院調查證據時，知有第159 條第1 項不得為
    證據之情形，而未於言詞辯論終結前聲明異議者，視為有前
    項之同意，刑事訴訟法第159 條第1 項，及第159 條之5 ，
    分別定有明文。本判決下列所引用之各該被告以外之人於審
    判外之陳述（包括人證及書證），雖屬傳聞證據，惟當事人
    迄至言詞辯論終結前並未聲明異議，本院審酌此等證據資料
    製作時之情況，尚無違法不當及證明力明顯過低之瑕疵，亦
    認為以之作為證據應屬適當，故揆諸前開規定，依刑事訴訟
    法第159 條之5 規定，認前揭證據資料均例外有證據能力。
貳、實體事項
一、被告經傳喚未到，惟查其於檢察官偵訊時坦承「0000000000」
    行動電話門號係其本人所申辦之事實，然矢口否認有何幫助
    詐欺取財之犯意，辯稱：上開行動電話門號及行動電話於98
    年3 、4 月間在基隆火車站附近遺失，約於2 日後發現，其
    未辦理掛失、停話報警，因為手續很麻煩，不知所申辦之行
    動電話門號會遭詐騙集團使用作為詐騙之工具，其並無幫詐
    詐騙集團詐欺如附表一所示被害人戊○○等人之故意云云。
    經查：
  (一)「0000000000」行動電話門號係由被告親自於98年7 月2 日
    申辦之事實，業據被告坦承在卷，且有如附表二4.所示威
    寶電信行動電話預付卡申請書可憑，又附表一所示被害人戊○○等人受詐騙、詐騙集團成員曾以「0000000000」行動電
    話門號與被害人戊○○等人聯絡或留上開門號予被害人戊○○等人作為聯絡之用等情節，亦據附表一所示被害人戊○○
    等人證述在卷，且有如附表二所示相關書證在卷可憑，洵堪
    認定。
  (二)被告雖以前詞置辯，惟查其係於98年7 月2 日申辦上開行動
    電話門號，豈有在其申辦之前之同年3 、4 月間遺失之理，
    此已可見其所辯之不實，再觀諸其於檢察官偵訊時供述係因
    工作需要才申辦上開行動電話門號，且當時其只有上開行動
    電話門號等語（見基檢98年度偵緝字第130 號卷第21頁），
    茍係如此，當係立即有使用上開行動電話門號之需求，豈有
    於遺失後2 日方才發覺，且因嫌手續麻煩則未予掛失、報警
    及停話之理，此益見其所辯之可疑。而現今詐騙犯罪之所以
    利用人頭帳戶及行動電話門號，除避免犯罪偵查機關可循線
    查知幕後犯罪正犯外，亦因可於詐騙行為進行期間確實掌握
    ，方才有利用價值。換言之，茍上開門號預付卡確係被告所
    遺失，縱該預付卡如此湊巧為詐騙人士拾得或取得，惟因有
    權使用人是否隨即辦理停用，並非詐騙人士得確實掌握，則
    詐騙人士衡情即無可能利用為詐騙工具！綜合上情，上開行
    動電話門號預付卡必係被告提供予不詳人士使用，其所辯殊
    無足取。
  (三)又今日一般人向電信業者申辦行動電話門號並非難事，是如
    非供犯罪之非法使用，自無置自己名義所申辦者不用，而取
    得他人門號使用之必要。又將行動電話門號提供不詳人士使
    用，因涉及使用人是否為正當用途之問題，是除非與本人有
    親密或信賴關係者，難認有何理由可自由流通使用。參諸邇
    來以人頭行動電話門號詐欺並使用人頭帳戶指示被害人匯款
    之犯罪類型層出不窮，且廣經媒體披載，凡對社會動態非全
    然不予關注者均能知曉。本案被告於提供上開行動電話門號
    予他人使用時，係近60歲之成年人，其心智已然成熟，具一
    般智識程度及社會經驗，當對行動電話門號預付卡落入不詳
    人士之風險有所認知。竟仍將上開行動電話門號提供不詳人
    士使用，其主觀上顯具有縱該取得行動電話門號之人以之為
    詐欺取財工具，亦不違背其本意之幫助犯意甚明。
  (四)綜上所述，被告之辯解無足採信，本件事證明確，被告犯行
    洵堪認定，應依法論科。
二、核被告所為，係犯刑法第339 條第1 項、第30條第1 項之幫
    助詐欺取財罪。又被告以提供「0000000000」行動電話門號
    之一幫助行為，使詐騙集團成員向附表一所示戊○○等4 名
    被害人為詐騙行為，核屬同種想像競合犯，應依刑法第55條
    之規定，從一重之幫助詐欺罪處斷，並應依刑法第30條第2
    項之規定，按正犯之刑減輕之。聲請簡易判決處刑意旨雖未
    敘及併辦之如附表一編號1.2.3.所示被害人戊○○、丙○○
    及甲○○等人受詐欺事實部分，惟此部分犯罪事實既與檢察
    官聲請簡易判決處刑之如附表一編號4.所示犯罪事實間具有
    如前所述想像競合之裁判上一罪關係，而為檢察官聲請簡易
    判決處刑效力所及，本院依法自得併予審究。又被告前曾受
    如事實欄所示之有期徒刑執行完畢，有臺灣高等法院被告前
    案紀錄表1 份存卷可憑，其於有期徒刑執行完畢後之5 年內
    ，再犯本件有期徒刑以上之罪，合於累犯之規定，應依法加
    重其刑。被告同時有前揭刑之加重及減輕事由，爰依法先加
    後減之。
三、本件原審以被告罪證明確，予以論罪科刑，固非無見，惟原
    審未及審酌被告提供行動電話門號予詐欺集團使用，除造成
    被害人己○○受詐害外，尚造成被害人戊○○、丙○○及甲○○等人受詐害，檢察官之上訴核有理由，自應由本院合議
    庭予以撤銷改判。爰審酌被告智識程度不高，提供行動電話
    門號予詐欺集團使用，既助長他人犯罪，又增加查緝困難，
    危害財產安全及社會穩定，並衡酌其非詐欺集團核心人物、
    被害人人數達4 人，合計損失金額非輕，暨被告犯後否認犯
    行，態度可議等一切情狀，量處如主文第二項所示之刑，並
    諭知易科罰金之折算標準，以資懲儆。至被告所提供予不詳
    人士為詐欺工具之行動電話門號預付卡，業已交付該不詳人
    士而未取回，為免執行之困難，爰不併為沒收之諭知。
四、按第二審被告經合法傳喚，無正當之理由不到庭者，得不待
    其陳述，逕行判決；又對於簡易判決處刑不服而上訴者，得
    準用上開規定，刑事訴訟法第371 條、第455 條之1 第3 項
    分別定有明文。本件被告經本院合法傳喚，有卷附送達證書
    可憑，其於審判期日無正當理由未到庭，爰不待其陳述，逕
    為一造辯論判決，附此敘明。
據上論斷，應依刑事訴訟法第455 條之1 第1 項、第3 項、第36
9 條第1 項前段、第364 條、第299 條第1 項前段、第371 條，
刑法第30條第1 項前段、第2 項、第339 條第1 項、第55條、第
47條第1 項、第41條第1 項前段，刑法施行法第1 條之1 第1 項
、第2 項前段，判決如主文。
本案經檢察官乙○○到庭執行職務。
中    華    民    國    99    年    8     月    17    日
                  刑事第二庭審判長法  官  王福康
                                  法  官  王美婷
                                  法  官  劉桂金
以上正本證明與原本無異。
本件判決不得上訴。
中    華    民    國    99    年    8     月    17    日
                                  書記官  劉如純
官姓名附錄本案論罪法條：
中華民國刑法第339條第1項
意圖為自己或第三人不法之所有，以詐術使人將本人或第三人之
物交付者，處5 年以下有期徒刑、拘役或科或併科1 千元以下罰
金。
 附表一（單位：新臺幣元）：
┌─┬───┬───┬──────────────┬────┬─────┬──┐
│編│匯  款│被害人│  詐    欺    方    法      │匯款金額│ 匯入帳戶 │備註│
│號│時  間│      │                            │        │          │    │
├─┼───┼───┼──────────────┼────┼─────┼──┤
│1.│98年7 │戊○○│詐騙集團在露天拍賣網站刊登不│   1,300│中華郵政股│併案│
│  │月20日│      │實販售豆漿機之訊息，戊○○於│        │份有限公司│犯罪│
│  │上午10│      │98年7 月19日晚間9 時許，在嘉│        │桃園成功路│事實│
│  │時46分│      │義市○○街住處，上網見上開販│        │郵局012100│（中│
│  │24秒  │      │賣訊息，信以為真，乃上網訂購│        │00000000號│檢99│
│  │      │      │，詐騙集團成員乃以丁○○所申│        │帳戶，戶名│年度│
│  │      │      │辦之0000000000號行動電話門號│        │為李蔚鑫。│偵字│
│  │      │      │與戊○○聯絡相關交易事宜，洪│        │          │第12│
│  │      │      │珮慈並依指示將自己存於中華郵│        │          │059 │
│  │      │      │政股份有限公司之存款，以中華│        │          │號、│
│  │      │      │郵政股份有限公司設置於嘉義市│        │          │基檢│
│  │      │      │東區○○里○○街30-5號之後湖│        │          │99年│
│  │      │      │郵局自動櫃員機，轉帳至李蔚鑫│        │          │度偵│
│  │      │      │提供予詐騙集團使用之帳戶內（│        │          │字第│
│  │      │      │李蔚鑫所犯幫助詐欺取財罪，業│        │          │2887│
│  │      │      │經臺灣桃園地方法院以99年度簡│        │          │號）│
│  │      │      │字第29號判決判處拘役30日，如│        │          │    │
│  │      │      │易科罰金，以1,000元折算1日確│        │          │    │
│  │      │      │定）。                      │        │          │    │
├─┼───┼───┼──────────────┼────┼─────┼──┤
│  │98年7 │丙○○│詐騙集團以「尤先生」名義及「│  1,780 │同上帳戶  │併案│
│  │月20日│      │vvicky59」帳號，在奇摩購物網│        │          │犯罪│
│2.│上午11│      │站刊登專門販售3C產品之不實訊│        │          │事實│
│  │時13分│      │息，丙○○於98年7 月19日在臺│        │          │（中│
│  │08秒  │      │中縣烏日鄉住處上網，見上開販│        │          │檢99│
│  │      │      │售訊息，信以為真，乃依訊息所│        │          │年度│
│  │      │      │載，與自稱尤先生之人聯絡，並│        │          │偵字│
│  │      │      │洽定購買拍立得相機，該自稱尤│        │          │第12│
│  │      │      │先生之人並留下丁○○所申辦而│        │          │059 │
│  │      │      │交予詐騙集團使用之0000000000│        │          │號）│
│  │      │      │行動電話門號予丙○○，作為聯│        │          │    │
│  │      │      │絡交易事宜之用，丙○○乃依指│        │          │    │
│  │      │      │示前往臺中市南屯區春安里建功│        │          │    │
│  │      │      │路50號郵局，將議定之價金匯入│        │          │    │
│  │      │      │李蔚鑫提供予詐騙集團使用之帳│        │          │    │
│  │      │      │戶內。                      │        │          │    │
├─┼───┼───┼──────────────┼────┼─────┼──┤
│  │(1)98年│甲○○│詐騙集團以丁○○申辦之097346│(1)29,989│編號(1)之金│併案│
│3.│7月20 │      │1758行動電話門號，及不詳姓名│(2)44,000│額匯入前揭│犯罪│
│  │日晚上│      │之人所申辦之0000000000、0422│(3)56,000│李蔚鑫帳戶│事實│
│  │5 時57│      │273131等電話門號，於98年7 月│(4)15,000│；編號(2)至│（中│
│  │分29秒│      │20日下午4 時許，與甲○○聯絡│(5)10,000│(8)之金額匯│檢99│
│  │(2)98年│      │，假冒係PCHOME工作人員，向吳│(6) 5,000│入第一商業│偵字│
│  │7 月20│      │佩穗訛稱要解決之前網路購物糾│(7)35,000│銀行豐原分│第10│
│  │日晚間│      │紛款項問題，要甲○○依指示操│(8)30,000│行00000000│878 │
│  │7 時16│      │作金融機構所設置之自動櫃員機│(9)30,000│109 號帳戶│號）│
│  │分16秒│      │，甲○○不疑有他，依詐騙集團│        │，戶名為施│    │
│  │(3)98年│      │成員指示操作合作金庫銀行及第│        │順譯；編號│    │
│  │7 月20│      │一銀行所設置之自動櫃員機，結│        │(9)之金額匯│    │
│  │日晚上│      │果將自己之存款轉帳至李蔚鑫、│        │入臺灣中小│    │
│  │7 時20│      │施順譯、杜崇源等提供予詐騙集│        │企業銀行股│    │
│  │分22秒│      │團使用之帳戶內（施順譯涉犯幫│        │份有限公司│    │
│  │(4)98年│      │助詐欺取財案件部分，業經臺灣│        │九如分行帳│    │
│  │7 月21│      │南投地方法院檢察署檢察官以99│        │號：050860│    │
│  │日中午│      │年度偵字第1535號、第2383號聲│        │00000000，│    │
│  │11時14│      │請簡易判決處刑；杜崇源所犯幫│        │戶名為杜崇│    │
│  │分52秒│      │助詐欺取財罪部分，業據臺灣屏│        │源。      │    │
│  │(5)98年│      │東地方法院以99年度簡字第29號│        │          │    │
│  │11時17│      │判處有期徒刑3 月，如易科罰金│        │          │    │
│  │分50秒│      │，以1,000元折算1 日確定）。 │        │          │    │
│  │(6)98年│      │                            │        │          │    │
│  │7月21 │      │                            │        │          │    │
│  │日中午│      │                            │        │          │    │
│  │11時41│      │                            │        │          │    │
│  │分29秒│      │                            │        │          │    │
│  │(7)98年│      │                            │        │          │    │
│  │7 月21│      │                            │        │          │    │
│  │日中午│      │                            │        │          │    │
│  │12時48│      │                            │        │          │    │
│  │分27秒│      │                            │        │          │    │
│  │(8)98年│      │                            │        │          │    │
│  │7 月21│      │                            │        │          │    │
│  │日中午│      │                            │        │          │    │
│  │11時49│      │                            │        │          │    │
│  │分    │      │                            │        │          │    │
│  │(9)98年│      │                            │        │          │    │
│  │7 月21│      │                            │        │          │    │
│  │日下午│      │                            │        │          │    │
│  │1 時39│      │                            │        │          │    │
│  │分    │      │                            │        │          │    │
├─┼───┼───┼──────────────┼────┼─────┼──┤
│  │      │      │詐騙集團以「李先生」名義及「│        │          │    │
│4.│98年7 │己○○│madeira255」帳號，在露天拍賣│2,500元 │臺灣中小企│本案│
│  │月21日│      │網站刊登不實販售行動電話訊息│        │業銀行股份│犯罪│
│  │晚上7 │      │（Toshiba G810），並留下林聰│        │有限公司九│事實│
│  │時52分│      │文所申辦而交予詐騙集團使用之│        │如分行帳號│（基│
│  │許    │      │0000000000行動電話門號作為聯│        │：00000000│檢99│
│  │      │      │絡交易事宜之用，己○○於98年│        │263557，戶│偵緝│
│  │      │      │7 月21日下午7 時許，在臺北市│        │名：杜崇源│字13│
│  │      │      │信義區一段某處上網見上開訊息│        │          │0號 │
│  │      │      │，信以為真，乃下標訂購，並於│        │          │）  │
│  │      │      │得標後，以上開電話與詐騙集團│        │          │    │
│  │      │      │成員聯絡，且依指示將自己存於│        │          │    │
│  │      │      │之存款，以自動櫃員機轉帳方式│        │          │    │
│  │      │      │，轉入杜崇源提供予詐騙集團使│        │          │    │
│  │      │      │用之臺灣中小企業銀行股份有限│        │          │    │
│  │      │      │公司九如分行帳戶。          │        │          │    │
└─┴───┴───┴──────────────┴────┴─────┴──┘
附表二：
┌─┬───────────────────────────────┬────┐
│編│              證 據 名 稱、卷 宗 號 數 及 頁 次               │ 備  註 │
│號│                                                              │        │
├─┼───────────────────────────────┼────┤
│  │證人即被害人戊○○於警詢時之證言（臺中縣警察局烏日分局刑案偵│併案犯罪│
│1.│  查卷宗第5-6頁，下稱警卷）                                   │事實（中│
│  │郵政自動櫃員機交易明細表（同上警卷第15頁）                  │檢99年度│
│  │中華郵政股份有限公司98年8月13日儲字第0980066793號函暨附件李 │偵字第12│
│  │  蔚鑫開戶資料及帳戶往來明細（同上警卷第17-22頁）             │059 號、│
│  │                                                              │基檢99年│
│  │                                                              │度偵字第│
│  │                                                              │2887號）│
├─┼───────────────────────────────┼────┤
│2.│證人即被害人丙○○於警詢時之證言（臺中縣警察局烏日分局刑案偵│併案犯罪│
│  │  查卷宗第2-3頁，下稱警卷）                                   │事實（中│
│  │郵政國內匯款執據（同上警卷第11頁）                          │檢99年度│
│  │中華郵政股份有限公司98年8月13日儲字第0980066793號函暨附件李 │偵字第12│
│  │  蔚鑫開戶資料及帳戶往來明細（同上警卷第17-22頁）             │059 號）│
├─┼───────────────────────────────┼────┤
│3.│證人即被害人甲○○於警詢時之證言（臺中縣警察局豐原分局刑案偵│併案犯罪│
│  │  查卷宗第7-8頁，下稱警卷）                                   │事實（中│
│  │證人即另案被告施順譯（警示帳戶持有人）警詢時之證言（同上警卷│檢99偵字│
│  │  第4-9 頁）                                                  │第10878 │
│  │合作金庫銀行、第一商業銀行等自動櫃員機交易明細單共9 紙（同上│號）    │
│  │  警卷第14-15 頁）                                            │        │
│  │第一商業銀行豐原分行98年8 月5 日一豐原字第218 號函暨施順譯開│        │
│  │  戶資料及帳戶往來明細（同上警卷第27-30頁）                   │        │
│  │中華郵政股份有限公司桃園郵局98年8月5日桃營字第0980100858號函│        │
│  │  暨李蔚鑫開戶資料及帳戶往來明細（同上警卷第31-37頁）         │        │
├─┼───────────────────────────────┼────┤
│  │證人即被害人己○○於警詢、偵查時之證言（臺灣臺北地方法院檢察│本案犯罪│
│4.│  署98年度偵字第24190 號卷第5 頁反面-第7頁、第50頁）          │事實（基│
│  │證人即另案被告杜崇源（警示帳戶持有人）於警詢時之證言（同上偵│檢99偵緝│
│  │  卷第4-5 頁）                                                │字第130 │
│  │郵政自動櫃員機交易明細表（同上偵卷第9頁）                   │號）    │
│  │臺灣中小企業銀行九如分行九八九如字第565 號函暨附件杜崇源帳戶│        │
│  │  之交易往來明細（同上偵卷第10頁反面至第11頁）                │        │
│  │通聯調閱查詢單（被告申辦之0000000000行動電話門號與被害人許順│        │
│  │  維使用之0000000000行動電話門號間有通聯紀錄，同上偵卷第13頁至│        │
│  │  第15頁）                                                    │        │
│  │露天拍賣網頁資料（同上偵卷第21-27頁）                       │        │
│  │威寶電信行動電話預付卡服務申請書（申請人：丁○○，申請門號：│        │
│  │  0000000000，見臺灣基隆地方法院檢察署98年度偵字第5287號卷第22│        │
│  │  頁）                                                        │        │
└─┴───────────────────────────────┴────┘

司法院資訊處製作；財團法人民間司法改革基金會備份。
